臺灣橋頭地方法院刑事判決　
111年度訴字第33號
公  訴  人  臺灣橋頭地方檢察署檢察官      
被      告  呂致穎


指定辯護人  林易玫義務律師
上列被告因違反毒品危害防制條例案件，經檢察官提起公訴（11
0年度偵字第10609號），本院判決如下：
    主  文
呂致穎意圖販賣而持有混合二種以上之第三級毒品，處有期徒刑
參年貳月。扣案如附表編號1至11所示之物(各含包裝袋壹只)均
沒收。
    事  實
一、呂致穎明知4-甲基甲基卡西酮（Mephedrone）、4-亞甲基雙
    氧-N-乙基卡西酮（4-methyl-N,N-dimethylcathinone ）均
    係毒品危害防制條例第2條第2項第3款所規定之第三級毒品
    ，不得非法販賣，且可預見毒品咖啡包係他人任意添加種類
    、數量不詳之毒品混合而成，縱其內可能含有二種以上之毒
    品，仍不違背其本意，竟基於意圖販賣而持有混合二種以上
    第三級毒品之不確定故意，於民國110年8月10日18時許，在
    高雄市楠梓區右昌路路旁，向真實姓名、年籍不詳之成年男
    子以每包新臺幣（下同）150元購買內含上開第三級毒品成
    分之毒品咖啡包共11包（毛重共70.48公克，總純質淨重未
    達5公克）後加以持有，伺機以每包300元之價格販賣。嗣於
    110年8月13日21時35分許，由不知情之劉彥伯駕駛車牌號碼
    000-0000號自用小客車搭載呂致穎及不知情之陳春元，行經
    高雄市旗山區新旗尾橋上路檢點時，因形跡可疑遭警方攔查
    臨檢，經劉彥伯同意搜索後，當場查獲並扣得呂致穎所有之
    上開毒品咖啡包11包，始悉上情。
二、案經高雄市政府警察局旗山分局報告臺灣橋頭地方檢察署檢
    察官偵查後起訴。
    理  由
一、本案認定犯罪事實所引用之卷內被告呂致穎以外之人於審判
    外之陳述，檢察官、被告及辯護人於本院準備程序均不爭執
    其作為本案證據之證據能力（見本院訴字卷第43、87頁），
    於辯論終結前亦未對該等證據之證據能力聲明異議，本院復
    審酌前揭陳述作成時之情況，並無違法取證之瑕疵，亦認以
    之作為證據為適當，是本案有關被告以外之人於審判外之言
    詞或書面陳述等供述證據，自均得為證據。本案認定犯罪事
    實所引用之卷內非供述證據，並無證據證明係實施刑事訴訟
    程序之公務員違背法定程序所取得，且經本院於審理中提示
    並告以要旨而為調查時，檢察官、被告及辯護人均未表示該
    等非供述證據不具證據能力，自應認均具有證據能力。
二、訊據被告固坦承於110年8月10日18時許在高雄市楠梓區右昌
    路路邊向身分不詳成年男子以每包150元之代價購得毒品咖
    啡包11包，且於同年月13日為警查獲等情，惟矢口否認有何
    意圖販賣而持有及混合二種以上毒品之犯行，辯稱：對方沒
    有詳細說內容物是什麼；我都沒有想過要賣咖啡包，是打算
    自己要施用，但因為讓家人知道我施用毒品很丟臉，才會說
    我想要賣等語。經查：
　　㈠經查，被告有於上開時、地購買毒品咖啡包11包而持有之
      ，嗣經警於110年8月13日21時35分許查獲而扣得上開毒品
      咖啡包，經送鑑定鑑驗結果確含有第三級毒品4-甲基甲基
      卡西酮（Mephedrone）、4-亞甲基雙氧-N-乙基卡西酮（4
      -methyl-N,N-dimethylcathinone ）成分等情，已為被告
      所是認，與證人劉彥伯供述相符（見偵卷第35至39頁），
      並有劉彥伯自願受搜索同意書、高雄市政府警察局旗山分
      局搜索扣押筆錄、扣押物品目錄表、扣押物品清單、查獲
      現場及扣案物照片、高雄市立凱旋醫院110年10月29日高
      市凱醫驗字第69726號濫用藥物成品檢驗鑑定書在卷可參
      （見偵卷第45至55、65至83、133、149至159頁），復有
      扣案如附表所示毒品咖啡包11包可資佐證，是此部分之事
      實，堪先予認定。
　　㈡被告係意圖販賣而持有第三級毒品
　　　⒈被告於警詢時供稱：從以前迄今沒有施用過任何毒品，
        購買毒品咖啡包準備要轉賣用的，還沒有找到販售對象
        ，剛買到不久就遭警方查獲。購買完我就一直放在身上
        ，想要賺錢花用，會詢問身邊有人看有沒有需求，但都
        還沒向任何朋友詢問等語（見偵卷第20、21頁）。於偵
        查中供稱：那11包毒品咖啡包是我要轉賣的，但還沒有
        賣出去，本來是要向身邊的朋友兜售，每包售價300元
        。我想要試試買毒品咖啡包轉賣給身邊朋友，我沒有施
        用毒品，意圖販賣毒品是覺得好賺等語（見偵卷第113
        、114頁），於本院準備程序時亦為認罪之表示（見本
        院訴字卷第40頁）。經核被告警偵所供，有關購買毒品
        咖啡包預計轉賣給身邊朋友一節實屬一致，甚至能具體
        指明預計之售價，與其購入之金額相減有相當利潤。本
        院準備程序時則有辯護人陪同在庭，應無囿於壓力不得
        不回答之情境。且被告未曾抗辯員警、檢察官有用強暴
        、脅迫、利誘、詐欺、疲勞訊問或其他不正方法取供之
        情形，可見其上開陳述應是基於自由意志所陳述。
　　　⒉被告雖於本院審理時改稱其欲自己施用，並無販賣意圖
        云云，然被告於警詢及偵查中均自承都沒有施用毒品，
        自購買後沒有施用過，亦未曾因為毒品案受觀察勒戒、
        強制戒治等語（見偵卷第26、27、115頁），可見被告
        並無購買毒品供己施用之需求，根本無庸購入毒品咖啡
        包。被告之辯護人雖為其辯稱被告當時與家人吵架，才
        購入毒品想施用云云（見本院訴字卷第99頁），則其購
        入咖啡包後理應因一時氣憤儘速施用，然被告在購入後
        三日始為警查獲，在此期間被告完全未施用任何一包咖
        啡包，其所辯實不合常理。更遑論被告稱恐家人知道施
        用毒品丟臉而向警方稱其有意販賣毒品云云，然施用毒
        品尚且可能戒癮治療而無須入監，意圖販賣而持有第三
        級毒品卻是最輕本刑三年以上有期徒刑之罪，被告本可
        以驗尿結果無毒品反應而向家人自清，無須坦承意圖販
        賣而持有，相較於施用毒品，罪責甚重之意圖販賣竟然
        較可能為家人所接受，被告此部分所辯實顯荒謬。
　　　⒊衡以近年來毒品之濫用，危害國民健康與社會安定日益
        嚴重，治安機關對於販賣或施用毒品之犯罪行為，無不
        嚴加查緝，若僅供己施用，酌量購入即可，被告又何需
        一次購入如附表所示扣案毒品咖啡包11包，增加自己之
        資金成本；且倘一時無法用罄，長時間擺放容易使毒品
        發生變質情形，其大量購入囤積之情顯與一般單純施用
        毒品者僅持有零星毒品之情形不同。再者，被告自陳購
        入後不敢吃，因為沒有嘗試過等語（見本院訴字卷第92
        頁），是其既然反悔無意施用，逕自拋棄即可避免保管
        的負擔。或應藏放在住處或隱密處所，但被告卻在其友
        人駕駛車輛上遭查獲大量毒品。如非有利可圖，當無甘
        冒巨大風險將之隨身攜帶，增加毒品遺失或遭警方查獲
        之可能。是被告取得如附表編號1至11所示毒品，準備
        販賣從中營利之意圖，應屬符合經驗法則及論理法則之
        判斷。
　　　⒋被告之辯護人雖為被告辯稱：無任何資料佐證被告有販
        賣事實，如名冊、電話，本案係持有毒品，請為無罪諭
        知等語（見本院訴字卷第94、95頁）。然按刑事訴訟法
        第156條第1項、第2 項，分別就自白之任意性與自白之
        補強性設其規定，前者係以保障被告之意思決定與意思
        活動自由權，具有否定自白證據適格性之機能，後者則
        重在排斥虛偽之自白，藉補強證據之要求，以限制自白
        在證據上之價值，並作為擔保其真實性之程序上要件。
        所謂補強證據，則指除該自白本身外，其他足資以證明
        自白之犯罪事實具有相當程度真實性之證據而言，是以
        自白補強之範圍限定為與犯罪構成要件事實有關係者，
        其中對於犯罪構成客觀要件事實乃屬補強證據所必要，
        至關於犯罪構成要件之主觀要素，如故意、過失、知情
        、目的犯之目的（意圖），均潛藏在個人意識之中，通
        常無法以外部證據證明其內心之意思活動，倘被告之自
        白出於任意性，則無須補強證據，但得提出反證，主張
        其自白非事實。(108年度台上字第3261號判決意旨參照
        )。被告已於警詢和偵查時自白其主觀上有意圖販賣之
        犯意，亦無反證證明其自白與事實有何不符，該部分之
        自白自無要求補強證據之必要。況被告倘購入毒品後有
        實際對外向不特定人銷售之行為，諸如藉通訊設備與買
        方聯繫，或親往見面，已達著手實行販賣毒品而屬未遂
        ，辯護人此部分見解應有誤會。
　　　⒌被告購入扣案毒品，應非單純供己施用，而有意圖賣出
        以營利之意思，其將扣案毒品咖啡包放置在車內伺機販
        賣，應堪認定。
　　㈢被告就混合二種以上毒品有不確定故意
　　　⒈扣案如附表所示之毒品咖啡包11包業經鑑定，係混合二
        種以上第三級毒品成分，結果已如前述。衡諸現今新興
        毒品種類日益繁多，且販賣混合多種不同級別毒品成分
        之咖啡包之案例層出不窮，電視媒體、報刊雜誌亦不斷
        報導警方多次查獲之咖啡包因混合毒品之成分複雜致施
        用者具有高度危險性及致死率。是毒販所持有、販賣之
        毒品咖啡包可能混合二種以上之毒品等情，已成為一般
        社會大眾所知悉，更遑論實際販賣毒品咖啡包之人。而
        被告為86年出生，本案行為時已屬成年，且被告自陳為
        國中畢業，在家中工作開怪手（見本院訴字卷第94頁）
        ，可知被告為具有一定智識程度、社會經驗者，對上開
        社會情況當可知悉。
　　　⒉被告雖辯稱其只知道有愷他命，不知有無混合其他毒品
        云云，然扣案毒品咖啡包之外包裝，僅印有眼睛圖樣，
        並無任何製造商或相關訊息，有扣案物照片可參（見警
        卷第75頁），是被告拿取該等毒品咖啡包後，當可預見
        係屬不詳之他人自行包裝之物，可能任意添加數量、種
        類均不詳之毒品後混合而成，裡面之毒品成分難以掌握
        ，縱含有二種以上毒品成分亦不足為奇。被告縱然不知
        毒品咖啡包內之確切成分為何，然其向上手購買毒品時
        ，並未限定所購買之毒品須限定為單一種類，亦未以任
        何方式確認過毒品咖啡包內之毒品成分，其主觀上顯具
        有不論毒品咖啡包內之毒品種類、數量為何，只要能賣
        出進而獲取利益，均不違背其本意之想法存在無疑。益
        徵被告主觀上確有意圖販賣而持有混合二種以上第三級
        毒品之犯意，至為明確。
　　　⒊按行為人主觀上所認識之行為客體與其行為在客觀事實
        上所侵害客體不相一致時，乃學理上所稱「錯誤」；而
        行為人就行為客體之同一性發生誤認之現象，乃屬「認
        識錯誤」，亦即「客體錯誤」；倘就構成要件所欲保護
        之法益價值二者得評論為等價，即屬「構成要件等價之
        客體錯誤」，因所侵害之法益已等同評價，即不足以影
        響故意之成立及犯罪之完成。經查，縱被告主觀上之認
        知為扣案之咖啡包係含有愷他命與其他第三級毒品成分
        ，與客觀之事實(含有4-甲基甲基卡西酮（Mephedrone
        ）、4-亞甲基雙氧-N-乙基卡西酮（4-methyl-N,N-dime
        thylcathinone 成分)不一致，惟無論係愷他命或4-甲
        基甲基卡西酮（Mephedrone）、4-亞甲基雙氧-N-乙基
        卡西酮（4-methyl-N,N-dimethylcathinone ）成分，
        均屬毒品危害防制條例第2 條第2 項第3 款所定之第三
        級毒品，依前開說明，被告所為應屬構成要件等價之客
        體錯誤，於構成要件評價上並無二致，附此敘明。
　　㈣綜上所述，被告前揭所辯，均屬事後卸責之詞，不足採信
      。 被告意圖販賣而持有混合二種以上第三級毒品應堪認
      定，本案事證明確，應依法論科。　　
三、論罪科刑
　　㈠按4-甲基甲基卡西酮（Mephedrone）、4-亞甲基雙氧-N-乙
      基卡西酮（4-methyl-N,N-dimethylcathinone ）均為毒
      品危害防制條例第2條第2項第3款所列管之第三級毒品。
      又按毒品危害防制條例第9條第3項之立法說明，該條項所
      稱之混合，係指將二種以上之毒品摻雜調合，無從區分而
      言（如置於同一包裝）。依目前毒品查緝實務，施用混合
      毒品之型態日益繁多，且因混合毒品之成分複雜，施用後
      所造成之危險性及致死率均高於施用單一種類者，為加強
      遏止混合毒品之擴散，爰增訂第3項，規定犯同條例第4條
      至第8條之罪，而有混合二種以上毒品之情形者，加重其
      刑至二分之一。另本項係屬分則之加重，為另一獨立之犯
      罪型態，如其混合二種以上毒品屬不同級別，應依最高級
      別毒品所定之法定刑，並加重其刑至二分之一，例如販賣
      混合第三級及第四級毒品者，依販賣第三級毒品之法定刑
      處斷，並加重其刑至二分之一；如屬同一級別者，因無從
      比較高低級別，則依各該級別毒品所定之法定刑，加重其
      刑至二分之一。是毒品危害防制條例第9條第3項所謂之「
      混合」，自包括同一級別之二種以上毒品，與不同級別之
      二種以上毒品。經查，被告意圖販賣而持有之毒品咖啡包
      ，係同一包裝內摻雜調合有二種以上之毒品，自屬該條項
      所稱之混合二種以上之毒品。是核被告所為，係犯毒品危
      害防制條例第9條第3項、第5條第3項之意圖販賣而持有混
      合二種以上第三級毒品罪。
　　㈡又附表所示毒品咖啡包之純質淨重未達5 公克以上等情，
      有上開濫用藥物成品檢驗鑑定1 份在卷可參，被告持有純
      質淨重未達5公克第三級毒品之行為，既未構成毒品危害
      防制條例第11條第5 項所定之持有毒品罪，本案即無持有
      第三級毒品之低度行為為販賣之高度行為所吸收之問題。
      公訴意旨原漏未審酌被告所為有毒品危害防制條例第9 條
      第3 項混合二種以上毒品之情形，認被告所為係犯毒品危
      害防制條例第5條第3項之意圖販賣而持有第三級毒品罪，
      尚有未洽，惟起訴之基本社會事實同一，並經本院告知被
      告變更後之上開罪名（見本院訴字卷第86頁），而給予被
      告及其辯護人實質辯論之機會，已無礙當事人之攻擊防禦
      權，本院自得併予審理，爰依刑事訴訟法第300條變更起
      訴法條。
　　㈢本罪法定刑及減輕事由說明
　　　⒈被告意圖販賣而持有混合二種以上第三級毒品罪，其法
        定刑應依毒品危害防制條例第9條第3項之規定，適用意
        圖販賣而持有第三級毒品之法定刑加重其刑至二分之一
        ，合先敘明。
　　　⒉按「犯第4條至第8條之罪於偵查及歷次審判中均自白者
        ，減輕其刑。」，毒品危害防制條例第17條第2項定有
        明文。查被告所犯非屬上開法條所列之罪，且於本院審
        理時，未坦承意圖販賣而持有混合二種以上第三級毒品
        之犯行，自無從適用毒品危害防制條例第17條第2項予
        以減刑。
　　　⒊按刑法第62條所稱之發覺犯罪事實，祇須有偵查犯罪職
        權之公務員，已知該犯罪事實之梗概為已足，無須確知
        該犯罪事實之真實內容為必要；而所知之人犯，亦僅須
        有確切之根據，可為合理之懷疑，即為犯罪業已發覺。
        查員警攔查被告所乘坐之車輛並盤查身分時，即在目視
        可及之處(副駕駛座下方)看見疑似毒品咖啡包而依法查
        扣，被告始坦承該等毒品咖啡包為其所有等情，有高雄
        市政府警察局旗山分局111年2月16日高市警旗分偵字第
        11170306400號函暨檢附之職務報告在卷可查（見本院
        訴字卷第36-1至36-5頁），是員警已於被告所搭乘之自
        小客車上發現本案毒品咖啡包後，被告始坦承持有該等
        毒品咖啡包，揆諸上開說明，自與自首之要件未合。
　　㈣爰以行為人之責任為基礎，審酌被告無視法律禁令，明知
      毒品氾濫可能造成社會隱憂，竟仍意圖販賣而持有混合二
      種以上第三級毒品咖啡包11包，於社會及他人之身體健康
      生潛在危害，所為實值非難；復參以被告於偵查中坦承犯
      行，惟於審判時否認意圖販賣而持有混合二種以上第三級
      毒品之犯後態度；兼衡被告本件所持毒品之數量、幸未流
      入市面等情節，另參以被告並無經判決判處有期徒刑之前
      科，有臺灣高等法院被告前案紀錄表1份在卷可參(見本院
      訴字卷第97頁)，是其素行良好，暨考量其自述學歷為國
      中畢業，目前在家中工作開怪手，月收入約2萬6,000元，
      與阿公、父親、阿姨、妹妹同住，未婚無子，不需要扶養
      阿公及爸爸等一切情狀（見本院訴字卷第94頁），量處如
      主文所示之刑。
四、按違禁物，不問屬於犯罪行為人與否，沒收之，刑法第38條
    第1項定有明文。經查，扣案之毒品咖啡包11包(各含包裝袋
    壹只)經送檢驗含有混合二種以上第三級毒品，已如前述，
    均屬違禁物，而存放上開毒品之包裝袋與其內毒品難以完全
    析離，復無析離之實益及必要，應併視為違禁物，不問屬於
    被告與否，均應依刑法第38條第1項之規定宣告沒收。鑑定
    耗損部分，既已滅失不存在，自無庸併予宣告沒收     。
據上論斷，應依刑事訴訟法第299條第1項前段、第300條，判決
如主文。
本案經檢察官李奇哲提起公訴，檢察官鍾葦怡到庭執行職務。
中　　華　　民　　國　　111 　年　　5 　　月　　10　　日
                  刑事第一庭    審判長法　官  楊智守
　　　　　　　　　                    法  官  林筠
　　　　　　　　　                    法  官  王奕華
以上正本證明與原本無異。
如不服本判決應於收受判決後 20 日內向本院提出上訴書狀，並
應敘述具體理由。其未敘述上訴理由者，應於上訴期間屆滿後20
 日內向本院補提理由書 (均須按他造當事人之人數附繕本)「切
勿逕送上級法院」。
中　　華　　民　　國　　111 　年　　5 　　月　　10　　日
                                     書記官  董明惠
附錄本案論罪科刑之法條：
毒品危害防制條例第5條第3項
意圖販賣而持有第三級毒品者，處3年以上10年以下有期徒刑，
得併科新臺幣3百萬元以下罰金。
毒品危害防制條例第9條第3項。
犯前五條之罪而混合二種以上之毒品者，適用其中最高級別毒品
之法定刑，並加重其刑至二分之一。
附表
編號 扣案物品名稱 檢驗前後重量 鑑定結果 1 眼睛圖樣包裝沖泡飲品1包(編號1、已拆封) 檢驗前淨重5.537公克、檢驗後淨重4.609公克。  檢出4-甲基甲基卡西酮（Mephedrone）、4-亞甲基雙氧-N-乙基卡西酮（4-methyl-N,N-dimethylcathinone ），Mephedrone純度約4.62%，檢驗前總純質淨重約0.256公克 2 眼睛圖樣包裝沖泡飲品1包(編號2、已拆封) 檢驗前淨重5.383公克、檢驗後淨重4.616公克。  檢出4-甲基甲基卡西酮（Mephedrone）、4-亞甲基雙氧-N-乙基卡西酮（4-methyl-N,N-dimethylcathinone ），Mephedrone純度約3.20%，檢驗前總純質淨重約0.172公克 3 眼睛圖樣包裝沖泡飲品1包(編號3) 檢驗前淨重4.611公克、檢驗後淨重4.151公克。  檢出4-甲基甲基卡西酮（Mephedrone）、4-亞甲基雙氧-N-乙基卡西酮（4-methyl-N,N-dimethylcathinone ），Mephedrone純度約6.18%，檢驗前總純質淨重約0.285公克 4 眼睛圖樣包裝沖泡飲品1包(編號4) 檢驗前淨重4.599公克、檢驗後淨重4.123公克。  檢出4-甲基甲基卡西酮（Mephedrone）、4-亞甲基雙氧-N-乙基卡西酮（4-methyl-N,N-dimethylcathinone ），Mephedrone純度約7.80%，檢驗前總純質淨重約0.359公克 5 眼睛圖樣包裝沖泡飲品1包(編號5) 檢驗前淨重5.936公克、檢驗後淨重5.487公克。  檢出4-甲基甲基卡西酮（Mephedrone）、4-亞甲基雙氧-N-乙基卡西酮（4-methyl-N,N-dimethylcathinone ），Mephedrone純度約5.44%，檢驗前總純質淨重約0.323公克 6 眼睛圖樣包裝沖泡飲品1包(編號6) 檢驗前淨重7.174公克、檢驗後淨重6.591公克。  檢出4-甲基甲基卡西酮（Mephedrone）、4-亞甲基雙氧-N-乙基卡西酮（4-methyl-N,N-dimethylcathinone ），Mephedrone純度約8.51%，檢驗前總純質淨重約0.611公克 7 眼睛圖樣包裝沖泡飲品1包(編號7) 檢驗前淨重5.454公克、檢驗後淨重4.972公克。  檢出4-甲基甲基卡西酮（Mephedrone）、4-亞甲基雙氧-N-乙基卡西酮（4-methyl-N,N-dimethylcathinone ），Mephedrone純度約5.69%，檢驗前總純質淨重約0.310公克 8 眼睛圖樣包裝沖泡飲品1包(編號8) 檢驗前淨重5.303公克、檢驗後淨重4.855公克。  檢出4-甲基甲基卡西酮（Mephedrone）、4-亞甲基雙氧-N-乙基卡西酮（4-methyl-N,N-dimethylcathinone ），Mephedrone純度約6.39%，檢驗前總純質淨重約0.339公克 9 眼睛圖樣包裝沖泡飲品1包(編號9) 檢驗前淨重5.389公克、檢驗後淨重4.913公克。  檢出4-甲基甲基卡西酮（Mephedrone）、4-亞甲基雙氧-N-乙基卡西酮（4-methyl-N,N-dimethylcathinone ），Mephedrone純度約9.76%，檢驗前總純質淨重約0.526公克 10 眼睛圖樣包裝沖泡飲品1包(編號10) 檢驗前淨重4.895公克、檢驗後淨重4.374公克。  檢出4-甲基甲基卡西酮（Mephedrone）、4-亞甲基雙氧-N-乙基卡西酮（4-methyl-N,N-dimethylcathinone ），Mephedrone純度約10.02%，檢驗前總純質淨重約0.491公克 11 眼睛圖樣包裝沖泡飲品1包(編號11) 檢驗前淨重5.663公克、檢驗後淨重5.269公克。  檢出4-甲基甲基卡西酮（Mephedrone）、4-亞甲基雙氧-N-乙基卡西酮（4-methyl-N,N-dimethylcathinone ），Mephedrone純度約10.19%，檢驗前總純質淨重約0.577公克